臺灣臺北地方法院民事判決　　　　　　　　99年度金字第43號
原　　　告　王興仁
訴訟代理人　宋重和律師
　　　　　　彭成翔律師
被　　　告　日盛證券股份有限公司
法定代理人　唐承健
訴訟代理人　葉韋良律師
被　　　告　徐雅淇
上列當事人間損害賠償事件，經本院於100年2月15日言詞辯論終
結，判決如下：
    主      文
被告徐雅淇應給付原告新臺幣肆佰壹拾壹萬柒仟陸佰壹拾陸元及
其中新臺幣佰肆拾壹萬零玖佰壹拾貳元自民國九十七年二月二
十二日起、其中新臺幣貳拾萬伍仟伍佰陸拾捌元自民國九十七
年十月十四日起、其中新臺幣貳拾萬伍仟伍佰陸拾捌元自民國
九十八年一月二十四日起、其餘新臺幣貳拾萬伍仟伍佰陸拾捌
元自民國九十八年十月三十一日起，均至清償日止，按年利率百
分之五計算之利息。
原告其餘之訴駁回。
訴訟費用由被告徐雅淇負擔新臺幣肆萬壹仟柒佰捌拾捌元，餘由
原告負擔。
本判決於原告以新臺幣柒拾萬元預供擔保後得假執行；但被告如
以新臺幣肆佰壹拾貳萬元為原告預供擔保，得免為假執行。
原告其餘假執行之聲請駁回。
    事實及理由
一程序事項：
  (一)本件被告日盛證券股份有限公司（下稱日盛證券公司）法定
    代理人於本院審理期間變更為唐承健，已於民國100年1月20
    日聲明承受訴訟。
  (二)按訴狀送達後，原告不得將原訴變更或追加他訴，但請求之
    基礎事實同一，擴張或減縮應受判決事項之聲明者，不在此
    限，民事訴訟法第255條第1項第2款、第3款定有明文。本件
    原告於99年6月28日起訴聲明請求被告連帶給付新臺幣（下
    同）4,945,160元及自起訴狀繕本送達翌日起至清償日止按
    年利率5%計算之利息。嗣於99年11月3日具狀變更聲明請求
    被告連帶給付4,338,076元及自97年2月22日起至清償日止按
    年利率5%計算之利息，又於99年12月23日對被告徐雅淇追加
    依和解契約關係請求，再於100年2月15日言詞辯論期日表明
    將聲明金額減縮11萬元。核其請求之基礎事實同一，另僅減
    縮應受判決事項之聲明，其變更、追加應予准許。
  (三)被告徐雅淇經合法通知未於言詞辯論期日到場，核無民事訴
    訟法第386條各款之情形，爰依原告之聲請，由其一造辯論
    判決
二原告主張：原告於93年5月21日向被告日盛證券公司開立買賣
  證券帳戶（下稱系爭證券帳戶），嗣於96年6月30日與擔任被
  告日盛證券公司經理之被告徐雅淇約定，全權委託被告徐雅淇
  在系爭證券帳戶代為決定買進、賣出有價證券及其種類、數量
  、價格。其後被告徐雅淇於96年7月3日至97年2月22日間依約
  代為下單買賣有價證券，事後請原告在買進或賣出委託書上簽
  章追認，並逐日將交易紀錄及損益情形，以電子郵件向原告報
  告，被告日盛證券公司亦按月將交易情形通知原告。原告於97
  年1、2月間就委託被告徐雅淇買賣結算結果為虧損5,855,746
  元，遂與被告徐雅淇達成和解，和解金額為5,745,286元，被
  告徐雅淇除於97年1月24日賠償80萬元外，另分別於97年1月8
  日簽發面額4,238,582元之本票1張（未載到期日）、97年2月
  25日簽發面額各為235,568元之本票3張（到期日97年11月13
  日、98年1月23日、98年10月30日）（下合稱系爭本票）交付
  原告。被告徐雅淇迄今賠償總額為1,517,670元，扣除原告就
  厚生股票獲配股息11萬元後，尚欠4,228,076元。被告徐雅淇
  因違反證券交易法第159條、證券商負責人與業務人員管理規
  則第18條第2項第3款等保護他人之法律，致原告發生損害，原
  告得依民法第184條第2項前段規定，請求被告徐雅淇賠償，亦
  得依和解契約請求被告徐雅淇履行；又被告徐雅淇受僱於被告
  日盛證券公司，其因執行職務不法侵害原告之權利，被告日盛
  證券公司應依民法第188條第1項前段規定與被告徐雅淇負連帶
  賠償責任等情。求為判命被告應連帶給付原告4,228,076元及
  自97年2月22日起至清償日止按年利率5%計付利息之判決，並
  願供擔保，請准宣告假執行。
三被告徐雅淇辯稱：原告於96年6月30日委由被告徐雅淇代為買
  賣股票，被告徐雅淇下單後會請原告在買進或賣出委託書上簽
  章追認，並逐日將交易紀錄及損益情形，以電子郵件向原告報
  告，被告日盛證券公司亦按月將交易情形通知原告。被告徐雅
  淇並非證券交易法第159條規範之對象，證券商負責人與業務
  人員管理規則第18條第2項第3款亦非民法第184條第2項前段所
  定保護他人之法律，故被告徐雅淇並無民法第184條第2項前段
  規定之侵權行為。何況，被告徐雅淇代原告買賣股票均經原告
  同意，亦非侵權行為，且買賣之初曾獲利，嗣原告雖因股價下
  跌致虧損，其虧損金額亦難認係侵權行為之數額，又原告遲至
  99年6月28日提起本件訴訟，其損害賠償請求權已罹於時效。
  被告徐雅淇已就97年1月8日以前之虧損以4,238,582元與原告
  和解，並簽發同額本票交付原告，且於97年1月24日清償80萬
  元，另就97年2月22日出售其餘股票後之損失，簽發面額各為
  235,568元之本票3張交付原告。被告徐雅淇已陸續清償共1,
  593,308元，原告應受和解效力拘束，其請求金額應扣除被告
  已清償部分。另被告徐雅淇曾代原告買進厚生股票50張，原告
  取得之股息11萬餘元亦應於原告主張之損失中扣抵。又原告已
  持系爭本票聲請獲臺灣新竹地方法院99年度司票字第7號民事
  裁定准許強制執行，縱認被告徐雅淇有侵權行為，原告提起
  本件訴訟亦欠缺權利保護之要件等語。聲明求為駁回原告之訴
  及其假執行之聲請，如受不利之判決，請准供擔保免為假執行
  。
四被告日盛證券公司辯稱：被告徐雅淇受原告委託而代為買賣股
  票，原告自始明知被告徐雅淇代為買賣股票係基於雙方之協議
  ，而非履行被告日盛證券公司賦予之職務，自非民法第188條
  第1項所定執行職務之行為。原告於93年5月21日向被告日盛證
  券公司開立系爭證券帳戶時，曾於知會書上簽名，明知不得全
  權委託買賣，卻仍委託被告徐雅淇代為買賣股票，且從未就其
  名下之股票交易提出異議，自應承受股票因漲跌所生利益或虧
  損。被告日盛證券公司對於被告徐雅淇已盡監督之義務，被告
  徐雅淇之個人行為與被告日盛證券公司無關。原告縱有損害，
  其對於損害之發生及擴大亦有重大過失，被告日盛證券公司可
  免除損害賠償責任。原告委託被告徐雅淇代操股票之結果若係
  獲利，則可享受其利益，若為虧損，則請求被告日盛證券公司
  賠償，其權利之行使亦違反誠信原則。原告最後知悉損害之時
  間應為97年2月22日，卻遲至99年6月28日提起本件訴訟，所主
  張中斷時效之事由均非事實，其侵權行為損害賠償請求權已罹
  於時效。原告與被告徐雅淇已達成和解，依民法第737條之規
  定，不得再依和解前之法律關係請求等語。聲明請求駁回原告
  之訴及其假執行之聲請，如受不利判決，願供擔保，請准宣告
  免為假執行。
五兩造不爭執之事項（參見本院卷第88、89頁之99年11月18日言
  詞辯論筆錄）：
  (一)原告於93年5月21日在被告日盛證券公司開立系爭證券帳戶
    ，當時曾於記載「本人知悉並願遵守證券商負責人與業務人
    員管理規則第16條第11款、委託人委託買賣證券注意事項第
    10條之相關規定，不得將印鑑、款項、存摺（含銀行與集保
    存摺）或有價證券交由貴公司人員（包括負責人、經理人及
    所有工作人員等）保管，或與其有借貸金錢及媒介情事或全
    權委託買賣，否則因此所產生之糾葛或損害由委託人自行負
    責，概與貴公司無關」之知會書上簽名。
  (二)原告於96年6月30日與擔任被告日盛證券公司園區分公司經
    理之被告徐雅淇約定，全權委託被告徐雅淇在系爭證券帳戶
    代為決定買進、賣出有價證券及其種類、數量、價格。其後
    被告徐雅淇於96年7月3日至97年2月22日間依約代為下單買
    賣有價證券，事後請原告在買進或賣出委託書上簽章追認，
    並逐日將交易紀錄及損益情形，以電子郵件向原告報告，被
    告日盛證券公司亦按月將交易情形通知原告。原告於97年1
    、2月間，因全權委託被告徐雅淇買賣有價證券結算結果為
    虧損，遂與被告徐雅淇達成和解，由被告徐雅淇分別於97
    年1月8日簽發面額4,238,582元之本票1張（未載到期日）、
    97年2月25日簽發面額各為235,568元之本票3張（到期日97
    年11月13日、98年1月23日、98年10月30日）（下合稱系爭
    本票，面額合計4,945,286元）交付原告，賠償原告之損失
    。
  (三)原證2、3之系爭證券帳戶有價證券買賣對帳單為真正。
  (四)原告關於系爭證券帳戶及銀行帳戶之存摺、印章均由原告自
    行保管，被告徐雅淇不曾使用。
  (五)原告持系爭本票聲請裁定准予強制執行，經臺灣新竹地方法
    院99年度司票字第7號民事於99年1月7日裁定准許。
  (六)原告委由律師於99年1月12日函請被告徐雅淇協商投資虧損
    賠償事宜。被告徐雅淇收受該函後，委由律師於99年1月25
    日函復原告。
六兩造爭執要點及本院之判斷：
  (一)原告雖主張：被告徐雅淇違反證券交易法第159條、證券商
    負責人與業務人員管理規則第18條第2項第3款等保護他人之
    法律，致原告發生損害等情，依民法第184條第2項前段規定
    請求被告徐雅淇負賠償責任，惟被告徐雅淇否認之。經查，
    依證券交易法第159條「證券經紀商不得接受對有價證券買
    賣代為決定種類、數量、價格或買入、賣出之全權委託。」
    之規定，所規範之對象為「證券經紀商」，亦即依證券交易
    法第16條規定經營同法第15條第3款所定「有價證券買賣之
    行紀、居間、代理及其他經主管機關核准之相關業務」者。
    而被告徐雅淇僅受僱於被告日盛證券公司，尚非證券交易法
    第159條規範之證券經紀商，無從違反該條規定。另證券商
    負責人與業務人員管理規則第18條第2項第3款固規定「證券
    商之負責人及業務人員，除其他法令另有規定外，不得有下
    列行為：…三受理客戶對買賣有價證券之種類、數量、價格
    及買進或賣出之全權委託。」，惟該規則並非法律，雖係依
    證券交易法第54條第2項「前項業務人員之職稱，由主管機
    關定之。」及第70條「證券商負責人與業務人員管理之事項
    ，由主管機關以命令定之。」訂定者，其內容亦不得逾越證
    券交易法相關規定。而證券交易法第159條僅規定「證券經
    紀商」不得接受對有價證券買賣代為決定種類、數量、價格
    或買入、賣出之全權委託，上開規則第18條第2項第3款卻擴
    張規定「證券商之負責人及業務人員」不得受理客戶對買賣
    有價證券之種類、數量、價格及買進或賣出之全權委託，顯
    然逾越證券交易法第54條第2項及第70條授權訂定之範圍，
    尚難因被告徐雅淇違反上開規則第18條第2項第3款之規定而
    認係「違反保護他人之法律」。故原告主張被告徐雅淇違反
    保護他人之法律，並無理由。再者，被告徐雅淇於96年7月3
    日至97年2月22日間代原告下單買賣有價證券，事後請原告
    在買進或賣出委託書上簽章追認，並逐日將交易紀錄及損益
    情形，以電子郵件向原告報告，被告日盛證券公司亦按月將
    交易情形通知原告等情，為兩造所不爭執，則被告徐雅淇代
    原告下單買賣有價證券，事後既經原告追認並逐日瞭解交易
    及損益情形，可見原告已同意個別買賣行為，故上開買賣於
    97年1、2月間結算結果，縱認原告因虧損而受有損害，其損
    害與被告徐雅淇受全權委託代為買賣間，亦難認有相當因果
    關係。故原告依民法第184條第2項前段規定請求被告徐雅淇
    負賠償責任，尚無理由。何況，被告徐雅淇縱然有侵權行為
    ，惟原告已與被告徐雅淇就全權委託買賣有價證券之虧損結
    果成立和解契約，並由被告徐雅淇交付系爭本票賠償原告之
    損害，依民法第737條「和解有使當事人所拋棄之權利消滅
    及使當事人取得和解契約所訂明權利之效力。」之規定，原
    告亦不得再依和解前之法律關係請求。
  (二)再者，原告依第188條第1項前段「受僱人因執行職務，不法
    侵害他人之權利者，由僱用人與行為人連帶負損害賠償責任
    。」之規定，請求被告日盛證券公司連帶負損害賠償責任部
    分，為被告日盛證券公司所否認。經查，原告依民法第184
    條第2項前段規定請求被告徐雅淇負賠償責任，並無理由，
    已如前述，則原告主張：被告徐雅淇為被告日盛證券公司之
    受僱人，被告日盛證券公司應就被告徐雅淇因執行職務不法
    侵害原告權利所生損害連帶負損害賠償責任等語，自亦無理
    由。何況，縱認原告對被告日盛證券公司有侵權行為損害賠
    償請求權，依民法第197條第1項規定，其請求權自原告知有
    損害及賠償義務人時起，2年間不行使而消滅。本件縱認原
    告於97年2月22日始知其所受全部損害，其請求權時效期間
    應於99年2月22日屆滿。原告原不爭執其於99年6月28日提起
    本件訴訟前，未曾請求被告日盛證券公司賠償本件主張之損
    害（參見本院卷第88、89頁之99年11月18日言詞辯論筆錄）
    ，嗣雖復主張曾於起訴前因請求而中斷時效，然僅以其配偶
    張宛琪為證，而依張宛琪結證稱：98年12月下旬曾與原告、
    被告徐雅淇及被告日盛證券公司之黃副總在竹北高鐵站摩斯
    漢堡店內會談，不記得哪一天，我向黃副總表示，請被告日
    盛證券公司按月扣被告徐雅淇的薪水賠給原告，我們當時要
    求賠的總額是400多萬元等語（參見本院卷第107頁之100 年
    1月20日言詞辯論筆錄），既不能證明原告曾於99年6月28日
    提起本件訴訟前之6個月內請求被告日盛證券公司賠償，且
    僅得認原告與其配偶於會談時，係以被告徐雅淇為賠償義務
    人，而希望被告日盛證券公司協助以扣薪方式向被告徐雅淇
    取償，難認係向被告日盛證券公司請求賠償。又原告雖具結
    稱：我於98年12月23日與我太太、被告徐雅淇及被告日盛證
    券公司之黃姓副總在新竹高鐵站內的星巴克咖啡店見面，我
    要求被告日盛證券公司賠償我的損失500多萬元，我太太說
    請被告日盛證券公司先賠給我，再扣被告徐雅淇的薪水等語
    （參見本院卷第105、106頁之100年1月20日言詞辯論筆錄）
    ，所稱請求賠償之對象、金額及方式，與張宛琪結證情節不
    同，尚難認足以採信。何況，縱認原告曾於98年12月23日請
    求被告日盛證券公司賠償，惟既未於請求後6個月內即99年6
    月23日前起訴，卻遲至99年6月28日始提起本件訴訟，依民
    法第130條規定，應視為不中斷。原告雖另主張曾於99年1月
    12日函請被告日盛證券公司賠償等語，惟依原告所提99年1
    月12日函（參見本院卷第65、66頁）之記載，其受文者為被
    告徐雅淇，主旨及說明亦僅要求被告徐雅淇出面協商，並未
    提及被告日盛證券公司，縱然函末記載副本送達被告日盛證
    券公司，亦難認已對被告日盛證券公司表示請求賠償之意，
    尚難據以認有符合中斷時效之事由。至於原告雖具結稱：我
    於99年1月第1個上班日打被告日盛證券公司之稽查專線，一
    位女性經理表示被告日盛證券公司已將被告徐雅淇開除，我
    要求賠償，她拒絕等語，然未表明當時請求賠償之具體對象
    及內容，且由所稱女性經理表示「被告日盛證券公司已將被
    告徐雅淇開除」等語，則可見原告當時請求之對象應仍為被
    告徐雅淇，難認係對被告日盛證券公司請求；又若原告於99
    年1月第1個上班日打電話時認為被告日盛證券公司應負賠償
    責任，且已請求被告日盛證券公司賠償，則其後於99年1月
    12日函請被告徐雅淇出面協商時，理應併向被告日盛證券公
    司請求，其未併為請求，自難認於99年1月12日前已認為被
    告日盛證券公司應負賠償責任且已向被告日盛證券公司請求
    賠償。
  (三)其次，原告主張已與被告徐雅淇達成和解，被告徐雅淇同意
    賠償而簽發系爭本票，惟尚未按和解金額履行完畢等語，為
    被告徐雅淇所不爭執。則原告依和解契約關係請求被告徐雅
    淇給付，為有理由。而就原告主張：和解金額為5,745,286
    元，被告徐雅淇除於97年1月24日賠償80萬元外，餘額簽發
    系爭本票交付原告，迄今賠償總計1,517,670元，扣除原告
    就厚生股票獲配股息11萬元後，尚欠4,228,076元等語，被
    告徐雅淇雖辯稱：97年1月8日以前之虧損係以4,238,582元
    和解，其簽發同額本票交付原告後，已於97年1月24日清償
    80萬元，另就97年2月22日之虧損簽發面額各為235,568元之
    本票3張交付原告，迄今已清償1,593,308元等語。惟查，被
    告徐雅淇係於97年1月8日交付面額4,238,582元之本票後，
    於97年1月24日給付80萬元，再於97年2月22日交付面額共計
    706,704元之3張本票等情，為兩造所不爭執。而被告徐雅淇
    若認和解總額為97年1月8日之本票面額4,238,582元加上97
    年2月22日之本票面額706,704元，則其於97年1月8日交付面
    額4,238,582元之本票後，再於97年1月24日給付80萬元，總
    額已逾系爭本票之面額，應不會再於97年2月22日交付面額
    共計706,704元之本票。被告徐雅淇既於97年2月22日再交付
    面額共計706,704元之本票，應認原告主張：和解金額為97
    年1月24日賠償之80萬元加上系爭本票面額，總計5,745,286
    元等語，並非無據。另被告徐雅淇辯稱已清償1,593,308元
    等語，原告除承認其中1,517,670元外，餘則否認之。被告
    徐雅淇對於清償超過1,517,670元部分並未舉證，尚難採信
    。故原告就和解金額5,745,286元扣除被告徐雅淇已清償之
    1,517,670元及原告就厚生股票獲配股息11萬元後之餘額
    4,117,616元，請求被告徐雅淇給付，為有理由。又被告徐
    雅淇已清償之1,517,670元，除80萬元外，餘額僅能抵充先
    到期之4,238,582元本票之部分金額，該張本票面額經抵充
    並扣除股息11萬元後，尚有3,410,912元未據清償，該部分
    遲延利息應自原告所主張提示日即97年1月8日後之97年2月
    22日起算，其餘706,704元之遲延利息應按3張面額各235,
    568元之本票到期日，分別自其翌日即97年10月14日、98年1
    月23日、98年10月31日起算（參見本院卷第30、31頁之臺灣
    新竹地方法院99年度司票字第7號民事裁定）。原告逾此之
    請求為無理由。至於被告徐雅淇辯稱：原告已持系爭本票聲
    請法院裁定准許強制執行，其提起本件訴訟欠缺權利保護之
    要件等語，惟該本票裁定並無確定判決之效力，故被告徐雅
    淇所辯並無理由。
七綜上所述，原告依和解契約關係，請求被告徐雅淇給付4,117,
  616元，及其中3,410,912元自97年2月22日起、其中235,568元
  自97年10月14日起、其中235,568元自98年1月23日起、其餘
  235,568元自98年10月31日起，均至清償日止，按年利率5%計
  算之法定遲延利息，為有理由，應予准許；逾此之請求為無理
  由，應予駁回。兩造均陳明願供擔保，以代釋明，聲請宣告假
  執行或免為假執行，爰就原告勝訴部分各酌定相當之擔保金額
  予以准許；至原告敗訴部分，其假執行之聲請失所附麗，應併
  予駁回。
八本件原告勝訴部分之訴訟費用為裁判費41,788元，應由被告徐
  雅淇負擔，其餘訴訟費用應由原告負擔。
九據上論結，本件原告之訴為一部有理由、一部無理由。依民事
  訴訟法第79條、第87條第1項，判決如主文。
中    華    民    國    100    年    3    月    1     日
                  民事第二庭  法  官  林玲玉
以上正本係照原本作成。
如對本判決上訴，須於判決送達後20日內向本院提出上訴狀。如
委任律師提起上訴者，應一併繳納上訴審裁判費。
中    華    民    國    100    年    3    月    1     日
                               書記官  劉碧輝